【裁判字號】    91,上訴,2724
【裁判日期】    920212
【裁判案由】    強盜
【裁判全文】
臺灣高等法院刑事判決                          九十一年度上訴字第二七二四號
    上  訴  人
    即  被  告  戊○○  男二十.
    選任辯護人  楊德海  律師
右上訴人因強盜案件，不服臺灣宜蘭地方法院九十一年度訴字第八九號，中華民國九
十一年八月十六日第一審判決（起訴案號：臺灣宜蘭地方法院檢察署九十年度偵字第
一六七四號）提起上訴，本院判決如左：
    主  文
上訴駁回。
    事  實
一、戊○○於民國九十年四月二十一日凌晨三時二十分許，在設於宜蘭縣羅東鎮○○
    路一三四之二號「龍貓遊藝場」，見遊藝場內已無顧客，僅女性店員庚○○一人
    看店而有可趁之機，竟與另一不詳姓名年籍之成年男子，共同基於意圖為自己不
    法所有之犯意聯絡與行為分擔，由戊○○持新台幣（下同）一元硬幣五枚，於兌
    換代幣櫃檯，向庚○○假稱欲兌換代幣一枚，而不詳姓名年籍之成年男子即趁庚○○打開抽屜之際，以手摀住庚○○之口鼻，復毆打其胸部並推倒在地予以壓制
    等強暴手段，至庚○○不能抗拒，使其因此受有右臂二處擦傷、前胸壓痛等傷害
    。戊○○遂趁機進入櫃檯打開抽屜強取庚○○所有之皮包一只（內有一萬三千元
    、身分證、機車駕駛執照、郵局提款卡、十全書店借書卡）並於得手後，即喊稱
    ：「東西到手了，趕快走」等語，而先跑離前述遊藝場，不詳姓名年籍之人亦隨
    後逃逸。嗣庚○○立即請隔壁商店店員報警處理並告知遊藝場之負責人，經宜蘭
    縣警察局羅東分局開羅派出所警員謝明達據報前往處理蒐證，因未發現任何可疑
    之證物，且庚○○表示身體不適，需要就醫而未立即製作筆錄。直至同日上午十
    一時三十分許，庚○○在宜蘭縣羅東火車站發現戊○○，而認出係數小時前在上
    開遊藝場強盜其皮包之人而報警查獲。
二、案經宜蘭縣警察局羅東分局報告台灣宜蘭地方法院檢察署檢察官偵查起訴。
    理  由
一、訊據上訴人即被告戊○○矢口否認有強盜犯行，辯稱：伊於九十年四月二十日中
    午前均係在花蓮縣和平鄉台灣水泥股份有限公司水泥場從事保溫空調工作，四月
    二十日中午工程結束，老闆李宏哲在南澳火車站附近宴請工人，伊下午二時騎車
    返回宜蘭縣大同鄉家中，下午四時許到家，與家人至附近之大同國小打籃球，於
    下午六時回家後即未再出門。翌日上午九時自家中與祖母一同出發欲至羅東火車
    站搭火車到花蓮參加喜宴，期間均不曾至龍貓遊藝場打過電動，更未於九十年四
    月二十一日凌晨有強盜被害人之犯行云云。然查：
（一）右揭事實，迭據告訴人於警訊、偵查、原審及本院調查時指訴歷歷，並經證人
      乙○○證述明確。辯護人以告訴人供稱係晚上十二點接班，乙○○已在遊藝場
      ，被告當天凌晨一點到店裡面玩，後來與乙○○玩對打，乙○○接近凌晨一點
      離開云云，證人乙○○供稱約十點半到十一點左右與被告玩對打，約一起打半
      個小時，當時庚○○在櫃檯，約十二點多離開云云，二人供述不一，而認告訴
      人及證人之指訴有瑕疵而不可採。惟告訴人及證人之陳述有部分前後不符，或
      相互間有所岐異時，究竟何者為可採，法院仍得本其自由心證予以斟酌，非謂
      一有不符或矛盾，即應認其全部均為不可採信；尤其關於時間之細節方面，告
      訴人及證人之記憶，難免隨時間之經過而而模糊，告訴人之陳述其基本事實之
      陳述，若果與真實性無礙時，則仍非不得予以採信。經查告訴人庚○○於警訊
      時供稱：「‧‧‧其中一名至櫃檯前將五個一元新台幣放置櫃檯上稱：小姐我
  要換零錢，而另一名站於櫃檯後方，當我打開抽屜正要拿出代幣時站在我後方
      之男子使用其右手摀住我的鼻子及嘴巴，且用左手毆打我的身體，此時櫃檯前
      之男子便進入櫃檯內打開抽屜拿出我的咖啡色皮包，並對抓住我的歹徒大聲叫
      稱：東西拿到了，趕快走了，拿皮包的先跑出店外，捉住我的歹徒隨後跑出店
      外‧‧‧」等語、「（於火車站發現之嫌犯）是進入櫃檯內搶皮包之人」等語
      （見九十年四月二十一日警詢筆錄）、於檢察官偵查時稱：「戊○○到櫃檯要
      向我換銅幣，另一共犯就進來走到我旁邊，將我拖到櫃檯外面，壓我在地上，
      我反抗，他就一手摀住我嘴巴，一手打我」等語、「胸部被打的很痛」等語（
      均見偵查卷第五十一頁反面）、於原審審理時則供稱：「‧‧‧我被搶時，是
      另外一個嫌犯叫被告拿零錢來換，我準備打開抽屜，他就動手搶，被告有說小
      姐要跟你換錢，另外一個嫌犯到後面把我拖離櫃檯，被告動手搶我的皮包，搶
      到後被告向另外一個嫌犯說東西已經拿到了‧‧‧」等語（見原審九十一年四
      月三日審理筆錄），本院調查時亦稱：「四月二十一日凌晨三時二十分，店裡
      只有我一人，我是十二點接班，被告當天凌晨與他的一位朋友到店裡面玩，後
      來被告與另一名男子玩對打，他的朋友自己玩，大約凌晨一點，那位與他對打
      的客人走了，剩下被告與他的朋友，有時自己玩，有時二人一起玩，到了凌晨
      三時十分時，他們就在店裡機台角落尋找硬幣，找不到，他們二人就出去，大
      約二分鐘，被告就拿錢要跟我換，另一名不詳姓名的男子自後面進到櫃台來，
      用手摀住我的口鼻，把我拖出櫃台，壓在地上打，被告進入櫃台，拿走我的皮
      包，裡面有我的錢、還有身分證、駕照、提款卡、借書卡」等語（見本院九十
      一年十月十四日訊問筆錄）。證人乙○○於警訊、偵查、原審審理時均證稱九
      十一年四月二十日晚間十時三十分許至十一時，有與被告一起在前述龍貓遊藝
      場一起把玩雙打之電動玩具等情；本院審理中亦證稱：「我約晚上十點到那邊
      ，到十二點多離開；當天有看到被告，十點半到十一點左右他在我旁邊玩超級
      比一比的雙打，他有另外一個同伴，與他差不多年紀，比他高一點，有染紅髮
      」等語。是依告訴人及證人多次指訴，不僅均能就行為人之行為方法、手段指
      述綦詳外，並就被告與不詳姓名之人間行為上如何分擔始終均供述一致，足見
      前揭指訴應非杜撰。況證人乙○○於原審更證稱：「‧‧‧當天被告所穿的衣
      服是很特殊的材質，在燈光不足的情形下會像螢光發亮‧‧‧」等語（見原審
      九十一年五月三十一日審理筆錄），益徵證人乙○○之指證係於有一定之記憶
      下為證述，並非憑空想像或有懷疑、不明確之陳述。衡情證人乙○○亦不可能
      邊把玩電動玩具，邊看時間，其歷次所述時間，亦均以「大約」或「左右」之
      概數為之，實難苛求其證述明確之時間點，有相關筆錄可資證明。至於證人乙○○與被告玩對打時，櫃檯上究為何人，恐非專注於把玩電玩之人所能注意，
      且庚○○與丁○○同為女子，證人憑其感覺而認告訴人在櫃檯，非無可能，要
      難認證人乙○○此部分之指證與事實有悖。
（二）另告訴人於九十年四月二十一日凌晨三時五十五分，至財團法人天主教靈醫會
      羅東聖母醫院急診，並主訴遭人毆打，受有右臂有二處擦傷、前胸壓痛等情，
      此有上述醫院九十一年七月四日天羅聖民字第三九九號函及病歷資料可憑，是
      就告訴人主訴受傷原因、受傷部位與傷勢情況等情，與告訴人前揭指訴係遭不
      詳姓名之人毆打胸部、壓制在地等情互核大致相符，而無矛盾或不合情理之處
      ，是告訴人指訴並無不可採之情形。參以，被告係於九十一年四月二十一日上
      午十一時許，在宜蘭縣羅東火車站遭告訴人指認為強盜其財物之人，距離告訴
      人指訴遭強盜時間即同日凌晨三時二十分許，僅數小時之隔，則告訴人應無記
      憶不清或模糊之可能，且告訴人除以被告之長相特徵為指認外，更對被告所著
      如偵卷所附照片所示衣物印象甚深，則以告訴人與被告並無怨隙之情況下，告
      訴人之前開指證應無誇大或刻意誣陷之理，而得採信。
（三）另查，被告於原審復舉出證人李宏哲、高金成、曹正福、謝清泉等人為證。雖
      渠等均係被告於九十年四月十一日至十四日、十七日、十八日、二十四日、二
      十五日於花蓮縣和平鄉工作之老闆或夥伴，已據證人李鴻哲等人於原審證述在
      卷，惟證人李鴻哲、高金成、曹正福、謝清泉等人對於九十年四月二十日下午
      二時以後迄本案案發時之被告行蹤，並未能知悉，是渠等證言並無法為被告有
      利之認定。復查，被告再舉證人即其祖母賴月英為證。而證人賴月英雖於原審
      審理時證稱九十年四月二十日晚間被告確於大同鄉之住處未曾外出，半夜尚有
      看到被告在家等語；（見原審九十一年五月一日審理筆錄）然證人賴月英係被
      告之祖母，所言難免有偏袒之虞，要難採信。本院調查時雖證人甲○○雖證稱
      ：四月二十一日早上我們有到羅東火車站，準備到澳花喝十二點的喜酒；我們
      有三部轎車從家裡出發，到火車站時，有看到被告在那邊等，被告是從家裡面
      騎機車到火車站來；早上七時在家看到被告，早上八時在火車站看到被告等語
      。證人己○○雖證稱：四月二十一日早上我們有到羅東火車站，準備到澳花喝
      中午的喜酒；在部落有看到他，在火車站也有看到他，但是到澳花沒有看到他
      ；在羅東火車站幾時看到我忘了等語。證人丙○○雖證稱：九十年四月二十一
      日早上我們有到羅東火車站，準備到澳花喝中午的喜酒；在部落有看到被告，
      當時幾點我忘了等語。充其量僅能證明被告九十年四月二十一日早上之行蹤，
      難為被告案發時間不在場之證明，尚非可遽採為被告有利之認定。
（四）告訴人黃秋琍另稱：「我接班時，被否已經在裡面玩，之前我也知道他在那邊
      玩，因為中班的小姐丁○○有告訴我，被告早上八、九時就在那邊玩，要我注
      意，因為他們是生面孔，以後可能會連續接著來玩」等語，雖為證人丁○○所
      否認，然查龍貓遊藝場為丁○○之姐夫所經營，案發後遊藝場負責人，並未積
      極報案，顯有淡化被搶之事，以免影響日後遊藝場生意，證人丁○○之證言顯
      有所保留，乃人情之常，故不予審酌。
（五）末查，警卷內所附之被告所使用之0000000000號行動電話之通聯紀
      錄，配合本院調閱中華電信股份有限公司之通聯紀錄欄位說明與基地台位置一
      覽表可知，自九十年四月二十日下午一時以後迄同年月二十一日上午，均未有
      被告使用上述0000000000行動電話之通訊紀錄，是警卷所附之通聯
      紀錄並無法以之為被告有利或不利之認定。而公訴人認九十年四月二十日有多
      筆自宜蘭縣羅東鎮收發訊號之紀錄、同年四月二十一日有多筆自宜蘭縣五結鄉
      之收發訊號紀錄等情，惟警卷所附之通聯紀錄係有分屬發話端、收話端二者之
      通聯紀錄，此由前述中華電信股份有限公司之欄位與基地台一覽表及卷附紀錄
      最後一欄之行動電話序號可知一斑，是前揭公訴人所指被告於羅東、五結有收
      發訊號之紀錄，實際上並非前述0000000000行動電話之通訊紀錄，
      公訴人所指顯有誤會，亦予敘明。
（六）是前述告訴人之指訴既無瑕疵，且證人乙○○亦證稱確於案發當晚與被告一同
      在前開遊藝場玩雙打之電動玩具等情，已可佐證告訴人之上述指訴與事實相符
      ，此外被告前述所辯，亦非可採，已如前述，是本件被告犯行明確，應依法論
      科。
二、按被告行為後，懲治盜匪條例於九十一年一月三十日公布廢止，該條例乃九十一
    年一月三十日修正、增訂前刑法之特別法，依特別法優於普通法之法律適用原則
    ，及被告行為時所適用之法律而言，自應依懲治盜匪條例論處，而無適用修正前
    刑法之餘地。再按，懲治盜匪條例之廢止，與刑法強盜、擄人勒贖及其結合犯等
    相關條文之修正及增訂，係經立法院於同日三讀通過，並經總統於九十一年一月
    三十日同日公布施行。考其立法之目的，在以修正後之刑法取代上開條例，避免
    修正前之刑法發生中間法之效力。故懲治盜匪條例雖曰廢止，然因廢止前後，被
    告行為在行為時至裁判時，均有刑罰規定，該條例之廢止，自屬刑法第二條第一
    項之行為後法律有變更，而非刑事訴訟法第三百零二條第四款、第三百八十一條
    、第三百九十三條第四款所稱之刑法「廢止」，亦無所謂因該條例之廢止而應回
    復適用修正前刑法相關條文之餘地。是被告盜匪行為，於法院於九十一年二月一
    日以後裁判時，依刑法第二條第一項規定，自應就行為時有效之懲治盜匪條例與
    裁判時已修正之刑法予以比較適用。
三、核被告戊○○與不詳姓名年籍之成年男子，以摀住被害人之口鼻並以毆打壓制在
    地之強暴方法，至被害人不能抗拒，而取他人之物之行為，在懲治盜匪條例於九
    十一年一月三十日公布廢止前，原係犯懲治盜匪條例第五條第一項第一款之盜匪
    罪。然於同日，刑法關於強盜、擄人勒贖及其結合犯等相關條文亦有修正及增訂
    ，則其行為後核犯修正後刑法第三百二十八條第一項之普通強盜罪。依照上開之
    說明，自應以行為時有效之懲治盜匪條例第五條第一項第一款與裁判時已修正之
    刑法第三百二十八條第一項二罪間予以比較適用，而適用法定刑較輕之修正後刑
    法第三百二十八條第一項之普通強盜罪。公訴人認被告係犯修正前刑法第三百二
    十八條第一項之普通強盜罪，尚有誤會。又被告之強暴行為，至被害人不能抗拒
    ，而造成被害人受有前述傷害，則為強暴行為之當然結果，不另論傷害罪。又被
    告與不詳年籍姓名之成年男子，有犯意聯絡與行為分擔，均為共同正犯。原審認
    被告罪證明確，適用刑法第二條第一項前段、第二十八條、修正後刑法第三百二
    十八條第一項之規定，及審酌被告犯罪之動機、目的、手段、對被害人造成身體
    上精神上之侵害與財產上之損害、犯後否認犯行之犯後態度等一切情狀，量處有
    期徒刑五年二月，其認事用法及量刑，均無不合。被告上訴否認犯罪，為無理由
    ，應予駁回。
據上論斷，應依刑事訴訟法第三百六十八條，判決如主文。
本案經檢察官劉靜婉到庭執行職務。
中      華      民      國      九十二      年      二    月    十二    日
                              臺灣高等法院刑事第二十一庭
                                  審判長法  官  葉  騰  瑞
                                        法  官  江  國  華
                                        法  官  莊  明  彰
右正本證明與原本無異。
如不服本判決應於收受送達後十日內向本院提出上訴書狀，其未敘述上訴之理由者並
得於提起上訴後十日內向本院補提理由書（均須按他造當事人之人數附繕本）。
                                        書記官  廖  逸  柔
中      華      民      國      九十二      年      二    月    十三    日
附錄：本判決論罪科刑法條全文
刑法第三百二十八條【舊】
意圖為自己或第三人不法之所有，以強暴、脅迫、藥劑、催眠術或他法，至使不能抗
拒，而取他人之物或使其交付者，為強盜罪，處三年以上十年以下有期徒刑。
以前項方法得財產上不法之利益或使第三人得之者亦同。
犯強盜罪因而致人於死者，處死刑或無期徒刑，致重傷者，處無期徒刑或七年以上有
期徒刑。
第一項及第二項之未遂遂犯罰之。
預備犯強盜罪者，處一年以下有期徒刑、拘役或三百元以下罰金。
刑法第三百二十八條【新910130】
意圖為自己或第三人不法之所有，以強暴、脅迫、藥劑、催眠術或他法，至使不能抗
拒，而取他人之物或使其交付者，為強盜罪，處五年以上有期徒刑。
以前項方法得財產上不法之利益或使第三人得之者，亦同。犯強盜罪因而致人於死者
，處死刑、無期徒刑或十年以上有期徒刑；致重傷者，處無期徒刑或七年以上有期徒
刑。
第一項及第二項之未遂犯罰之。
預備犯強盜罪者處一年以下有期徒刑、拘役或三千元以下罰金。


司法院資訊處製作；財團法人民間司法改革基金會備份。
